【裁判字號】    98,交易,63
【裁判日期】    990129
【裁判案由】    公共危險
【裁判全文】
臺灣新竹地方法院刑事判決              98年度交易字第63號
公  訴  人  臺灣新竹地方法院檢察署檢察官
被      告  乙○○
指定辯護人  本院公設辯護人甲○○
上列被告因公共危險案件，經檢察官提起公訴（98年度偵字第11
03號），本院判決如下︰
    主  文
乙○○因服用酒類，不能安全駕駛動力交通工具而駕駛，處拘役
肆拾日，如易科罰金，以新臺幣壹仟元折算壹日。
    事  實
一、乙○○於民國98年1 月24日某時許，在不詳地點飲酒，明知
    已因服用酒類，控制力及注意力已達不能安全駕駛動力交通
    工具之程度，仍於同日12時45分許，騎乘車牌號碼FH8-637
    號重型機車，行經新竹市○區○○街，為值勤員警涂元俊察
    覺有異欲攔檢時，乙○○為逃避攔查，竟仍往前直行致衝撞
    范永慶所有停放在新竹市○○街323 號前車號4319-HM 號自
    小客車，遭警方查獲，嗣經警於同日15時23分許，因乙○○
    消極不配合進行呼氣酒精濃度測試，警員涂元俊乃趁乙○○
    說「煩、煩、煩、煩」時以「手動模式」操作呼氣酒精測試
    器，對乙○○施以呼氣酒精測試，發現其酒精濃度達每公升
    0.63毫克，始查知上情。
二、案經新竹市警察局第一分局報請臺灣新竹地方法院檢察署檢
    察官偵查起訴。
    理  由
壹、程序部分：
一、按依刑事訴訟法規定除簡式審判程序、簡易程序及第376 條
    第1 款、第2 款所列之罪之案件外，第一審應行合議審判，
    刑事訴訟法第284 條之1 定有明文。查本案被告乙○○所犯
    公共危險罪係屬刑事訴訟法第376 條第1 款所定之案件，是
    依刑事訴訟法第284 條之1 規定，本件自得不行合議審判，
    合先敘明。
二、按被告以外之人於審判外之言詞或書面陳述，除法律有規定
    者外，不得作為證據；被告以外之人於審判外之陳述，雖不
    符前4 條之規定，而經當事人於審判程序同意作為證據，法
    院審酌該言詞陳述或書面陳述作成時之情況，認為適當者，
    亦得為證據；當事人、代理人或辯護人於法院調查證據時，
    知有第159 條第1 項不得為證據之情形，而未於言詞辯論終
    結前聲明異議者，視為有前項之同意。刑事訴訟法第159 條
    第1 項、第159 條之5 就此分別定有明文。經查，本案所引
    用之供述及非供述證據，經本院依法踐行調查證據程序，檢
    察官、被告均不爭執各該證據之證據能力，且迄本院言詞辯
    論終結前未就上開證據之證據能力聲明異議，又查無依法應
    排除其證據能力之情形，是後述所引用證據之證據能力均無
    疑義，依法自有證據能力，均得作為本案證據，先予敘明。
貳、實體部分：
一、訊據被告乙○○固坦承有於98年1 月24日中午12時45分許騎
    乘車牌號碼FH8-637 號重型機車行經新竹市○○街323 號前
    撞擊停在路旁范永慶所有車號4319-HM 號自小客車之事實，
    惟矢口否認有何酒後駕車之犯行，辯稱：當天並未喝酒後騎
    乘車輛，是警察看我臉紅紅的，就硬說我喝酒要把我押走，
    因為警察拉我，我的機車才會滑到路旁撞到路邊的汽車，到
    派出所警察要做酒測，我有吹酒測器，但警察又說我拒測、
    拒簽云云。經查：
  (一)被告於上開時間有騎乘前揭重型機車在新竹市○○街323 號
    前撞擊被害人范永慶所有停放在路旁之車號4319-HM 號自小
    客車等情，有新竹市警察局A3類道路交通事故調查報告表、
    被害人范永慶警詢筆錄、車禍現場相片4 幀、被害人車損照
    片6 幀等在卷可資佐證（見98年度偵字第1103號卷第13頁、
    第10頁至第11頁、第22頁至第23頁、第24頁至第26頁），被
    告確有於上開時、地撞擊被害人范永慶上開車輛之事實堪以
    認定。
  (二)被告乙○○雖以前詞置辯，惟證人即查獲員警涂元俊於本院
    審理結證稱：第一眼看到被告時，是因為被告臉紅紅、且騎
    乘車子感覺不穩、車速時快時慢，感覺像有喝酒的樣子，所
    以我就走過去查看，我有聞到被告身上有酒味，但是被告沒
    有配合反而加速往前，所以才會撞到路旁停放車輛，之後我
    們於98年1 月24日12時45分查獲後就帶被告回到派出所，但
    因為我處理事情速度比較慢，所以才會到下午3 點23分至4
    時許才做酒精測定紀錄表、生理協調平衡檢測紀錄表，因為
    酒測儀如果要用自動的，必須要吹很多氣才可以，如果吹氣
    量不足，就必須要改以手動測試，而在為被告做酒測時，被
    告配合度很差，吹氣量不足，所以才會採用手動測試，手動
    測試的數值會比自動測試的低一些，但只要被告有吹氣，就
    可以測出數值，被告在派出所一直說「煩、煩、煩、煩」，
    我是趁他在說這些話時，把儀器放在他口邊，儀器就分析出
    酒測值被告是拒簽酒精測定紀錄表，但是並沒有拒絕接受酒
    精測試，所以我們並沒有在酒精測試過程錄音、錄影等語（
    見98年度交易字第63號卷第31頁至第37頁）。此外，用以測
    試被告呼氣酒精濃度之器號020733號呼氣酒精測試器業經經
    濟部標準檢驗局於97年9 月24日檢定合格，檢定有效期限為
    1 年，且以手動方式測試呼氣酒精濃度會較其實際酒精值為
    低等情，此有經濟部標準檢驗局所出具編號020733號之呼氣
    酒精測試器檢定合格證書、酒精測試器操作手冊資料1 份、
    新竹市政府警察局派出所當事人酒精測定紀錄表1 份、汽機
    車駕駛人酒後生理協調平衡檢測紀錄表1 份、刑法第185 之
    3 案件測試觀察紀錄表1 份及新竹市警察局98年9 月22日竹
    市警交字第0980033636號函並檢附原廠INTOXIMETERS,INC
    . 譯文對酒測手動模式說明1 份在卷可稽（見98年度偵字第
    1103號第81頁、第12頁、第14頁至第15頁、98年度審交易字
    第34號卷第34頁至第36頁、本院卷第54頁）。可見員警於案
    發時立即對被告進行酒精濃度測試所使用之呼氣酒精測試器
    已由經濟部標準檢驗局檢定合格，尚在有效期間內，故該儀
    器之精準度應受肯定，所測得之數值應當正確且較實際值為
    低無誤。參以證人涂元俊到庭所陳述之上開查緝經過，經查
    尚無違反經驗或論理法則之處，且遍查本件卷存證據資料，
    亦無任何積極證據足以證明渠等前揭所述係虛偽不實，亦無
    足可顯信渠等陳述不可採信之品性證據或前科證據存在，自
    不得僅因渠等為本案查獲員警，即遽予否認其上開證述之可
    信性，況上開證人與被告間素昧平生，並無仇隙嫌怨，而警
    員執行公務時，本身即受有行政懲處責任之監督，且其到庭
    具結作證，更係以刑事責任擔保其證言之真實性，從而，證
    人涂元俊在本院審理中之前揭證詞，應堪值採信確屬實情。
  (三)被告為執勤員警對其實施呼氣後酒精濃度測試，發現其濃度
    為每公升0.63毫克一節，有上述酒精測定紀錄表附卷可稽。
    按汽車駕駛人飲用酒類後其呼氣所含酒精濃度超過每公升0.
    25毫克者，不得駕車，道路交通安全規則第114 條第2 款定
    有明文。次按醫學文獻上認吐氣所含酒精濃度達每公升0.25
    毫克者，有輕度協調功能降低之現象；每公升達0.5 毫克者
    ，有反應較慢、感覺減低、影響駕駛之現象等現象；每公升
    達0.75毫克者，有思考改變、個性行為改變之現象，此有行
    政院國軍退除役官兵輔導委員會臺北榮民總醫院（88）北總
    內字第26868 號函及附件可考。又按刑法第185 條之3 服用
    酒類不能安全駕駛而駕駛之公共危險罪，其立法目的在藉抽
    象危險犯之構成要件，以嚇阻酒後駕車危害道路交通安全，
    故其構成要件係以「抽象危險犯」為前提，不以發生具體危
    險為必要，同時參考德國、美國之認定標準，對於酒精濃度
    呼氣已達每公升0.55毫克（即0.25mg/l）或血液濃度達0.11
    ％以上，肇事率為一般正常人之10倍，認已達「不能安全駕
    駛」之標準，此有法務部於88年5 月10日邀集交通部、行政
    院衛生署、內政部警政署、中央警察大學等單位相關人員召
    開之研商訂定刑法第185 條之3 服用毒品、麻醉藥品、酒類
    或其他相類之物，不能安全駕駛交通工具之認定標準會議結
    論可參。本件被告經警施測其呼氣酒精濃度為每公升0.63毫
    克，依前揭臺北榮民總醫院函示說明，足認被告當時已有反
    應較慢、感覺減低、影響駕駛之現象。而汽車駕駛人飲酒後
    ，會降低對光線之適應能力，削弱其對於路況及車前狀況辨
    識之正確性，亦使神經反應遲鈍，致使駕駛人駕車時無法適
    切操控車輛，因此酒後駕車，對一般往來之公眾及駕駛人自
    身皆具有高度危險性，此為智識健全之人所可認識，且酒後
    不應駕車之觀念，復已經教育及各類媒體廣為宣導，為一般
    民眾所週知，故被告對於酒後不能駕車及酒醉駕車之危險性
    ，應有相當之認識。綜上，已足認被告因酒後注意力、反應
    力、感知能力、駕駛能力均降低，已達不能安全駕駛動力交
    通工具之程度。
  (四)被告請求傳喚范永慶到庭，欲證明當時范永慶之車輛遭被告
    所騎乘機車撞擊幾次，現場狀況、及被告與警員互動狀況等
    情，惟被告所欲證明之情節或業經證人涂元俊於本院審理時
    中證述明確，或與本案被告所違反公共危險犯行無涉，本院
    認本件事證已明，核無傳喚必要，附此敘明。
  (五)綜上所述，本件被告犯行，事證明確，堪以認定，應依法論
    科。
二、核被告乙○○所為，係犯刑法第185 之3 條之服用酒類不能
    安全駕駛動力交通工具而駕駛罪，爰審酌被告於飲酒後吐氣
    所含酒精濃度達每公升0.63毫克，仍騎乘機車在道路上行駛
    ，對其他用路人之安全構成威脅，又違反道路交通安全規則
    ，且其前業因酒後駕車遭吊扣駕照仍無駕駛執照騎車，顯心
    存僥倖，並乏尊重其他用路人生命、財產安全之觀念，至為
    可訾等情狀，量處如主文所示之刑，並諭知易科罰金之折算
    標準。
據上論斷，應依刑事訴訟法第284 條之1 、第299 條第1 項前段
，刑法第185 條之3 、第41條第1 項前段，刑法施行法第1 條之
1 第1 項、第2 項前段，判決如主文。
本案經檢察官陳宏兆到庭執行職務。
中    華    民    國    99    年    1     月    29    日
                  交通法庭    法  官  朱美璘
以上正本證明與原本無異。
如不服本判決應於收受判決後10日內向本院提出上訴書狀，並應
敘述具體理由。其未敘述上訴理由者，應於上訴期間屆滿後20日
內向本院補提理由書(均須按他造當事人之人數附繕本)「切勿逕
送上級法院」。
中    華    民    國    99    年    1     月    29    日
                              書記官  楊嘉惠
附錄本案論罪科刑法條：
刑法第185條之3
服用毒品、麻醉藥品、酒類或其他相類之物，不能安全駕駛動力
交通工具而駕駛者，處1 年以下有期徒刑、拘役或科或併科15萬
元以下罰金。

司法院資訊處製作；財團法人民間司法改革基金會備份。
